臺灣臺南地方法院交通事件裁定　　　　　94年度交聲字第93號
移送機關　　交通部公路總局嘉義區監理所新營監理站
受處分人
即異議人　　甲○○
上列受處分人因違反道路交通管理處罰條例案件，對於交通部公
路總局嘉義區監理所新營監理站94年1月27日所為之裁決處分（
處分案號：新監裁違字第裁73-HC0000000號）聲明異議，本院裁
定如下：
    主  文
異議駁回。
    理  由
一、聲明異議意旨略以：受處分人即異議人甲○○雖不否認其所
    有之車牌號碼TA-2788號自用小客車，於民國94年1月9日下
    午2點40分左右，有經人駕駛並在行經臺中縣梧棲鎮○○路
    與中央路之交岔路口時，遭執勤警員攔查發現該小客車有未
    懸掛前號牌之情形，而當場開單舉發等情事。然該小客車之
    前號牌之所以未懸掛，係因該小客車於遭舉發之前1日，曾
    與他車發生擦撞，前號牌並因而掉落，後經修復後，卻仍於
    案載違規時間前約30分鐘再次脫落，未料該駕駛人於駕駛異
    議人所有之上開小客車尋找汽車修理廠途中，即遭警察攔檢
    並開單舉發。因此本件違規之發生應屬意外，該駕駛人並無
    違規之意圖，故異議人不服原裁處，乃提起本件異議。
二、按汽車有已領有號牌而未懸掛者，處汽車所有人3千6百元以
    上1萬8百元以下罰鍰，並牌照、號牌吊銷之，道路交通管理
    處罰條例第12條第1項第7款前段及第2項分別定有明文。
三、經查：
    （一）本件受處分人即異議人甲○○並不否認其所有之車牌
          號碼TA-2788號自用小客車，於94年1月9日下午2點40
          分左右，有經人駕駛並在行經臺中縣梧棲鎮○○路與
          中央路之交岔路口時，遭臺中縣警察局清水分局警員
          攔查並發現該小客車有未懸掛前號牌之事實，且有臺
          中縣警察局中縣警交字第HC0000000號舉發違反道路
          交通管理事件通知單、該警察局94年7月6日清警刑字
          第0940031018號函各1份及其所附之職務報告書1紙以
          及違規採證照片2張在卷足憑。因此，異議人所有之
          上述小客車，於前述時、地，確有經人駕駛而未懸掛
          前號牌之違規事實，應尚可認定。
    （二）其次，詳細觀察上述違規採證照片內容，亦可發現本
          件違規當時，受處分人即異議人甲○○所有上開小客
          車之前號牌懸掛處附近，並無任何遭受其他車輛嚴重
          撞擊之明顯痕跡，且該車前號牌之原先懸掛處附近，
          經查亦未有任何遭受撞擊而凹陷、破損之情形。此就
          一般號牌均以螺絲鎖緊方式懸掛之常理判斷，欲將號
          牌予以撞落，其撞擊力道不僅需要相當猛烈，而且撞
          擊位置也必須在該號牌懸掛處附近，始有可能造成號
          牌掉落之結果。因此，他車與本件小客車發生撞擊並
          將小客車前號牌撞落，且造成原先懸掛號牌處之螺絲
          孔嚴重變形時，該小客車之車前號牌懸掛處及附近車
          身部分，竟未受有任何明顯損傷，衡情其可能性應屬
          非高，故異議人所辯：該小客車前號牌之所以未懸掛
          ，係因該小客車曾與他車發生擦撞而掉落等情，經核
          即非無疑。
    （三）再者，受處分人即異議人甲○○所有之上開小客車，
          於本件違規時間前1日，曾與機車發生擦撞等情，雖
          有卷附之和解書及臺南市警察局第一分局94年6月21
          日南市警一交字第09441322430號函所附之肇事現場
          圖以及處理報告書各1紙附卷可參，然詳閱該和解書
          及肇事現場圖內容，則可發現其中均未就異議人所有
          之小客車，曾因擦撞而受有損壞之情形而加以描述，
          且本件交通事故發生當時，異議人所有之小客車亦非
          自後直接追撞該機車，反而係車身擦撞該機車左側，
          以致該小客車僅前保險桿右側因而有些凹陷。另就該
          小客車之駕駛人亦曾向到場處理之執勤警員表示可雙
          方自行和解，不需要警方介入處理等情以觀，足見該
          車禍發生時兩車之碰撞情形，亦應非嚴重，故該小客
          車前號牌因此次車禍之擦撞而掉落之可能性，經核亦
          甚微小。從而，異議人前述所辯：其所有小客車之前
          號牌，係因與他車發生擦撞而掉落，且經修復後卻仍
          於案載違規時間前約30分鐘再次脫落，未料該駕駛人
          於尋找汽車修理廠途中，即遭警攔檢等語，經核尚難
          認與事實相符，而非可採。
    （四）又交通勤務警察或依法令執行交通稽查任務人員，開
          單舉發違反道路交通管理處罰條例所列之違規事實，
          經公路主管機關或警察機關所為之裁決處罰，本質上
          為行政處分，係公務員基於職務上權力，依法就特定
          之具體事件所為，並具有公法上效果之單方行政行為
          。而根據公務員為公法上行為具有公信力之原則，立
          法者乃於道路交通管理處罰條例法規中制訂相關規定
          ，使交通勤務警察或依法令執行交通稽查任務人員，
          在特殊情形下，當場不能或不宜攔截製單舉發時，得
          當機處置而就違規適時予以逕行舉發（參見道路交通
          管理處罰條例第7條之2），以達成維護交通秩序安全
          及公共安全之行政目的。反之，若謂公務員之一切行
          政行為，均需預留證據以證明其為真實，則國家行政
          勢必受到相當程度之阻礙，而且相關行政目的亦難以
          順利達成，故刑事訴訟法就犯罪證據有關之規定中，
          與屬行政秩序罰之交通違規裁罰本旨不合之部分，自
          不在準用之列。從而，交通違規行政爭訟之舉證責任
          原理，應非如刑事案件中，必須超越任何合理懷疑，
          始可為有罪判決之嚴格程度，而係應與民事訴訟之舉
          證責任原理相類似，亦即基本上應就行政機關與人民
          所各自主張有利於己之事實，分配其應盡之舉證責任
          ，而非逕予適用刑事訴訟上之「無罪推定」原則，此
          觀諸行政訴訟法第136條，規定行政訴訟程序準用民
          事訴訟法第277條舉證責任分配原則之立法意旨，即
          可明瞭。
    （五）基此，本件受處分人即異議人甲○○雖極力辯稱：其
          所有小客車之前號牌，係因與他車發生擦撞而掉落，
          經修復後卻仍再次脫落，且於尋找汽車修理廠途中，
          即遭警攔檢等情，然其不僅無法提出明確事證，以資
          證明該小客車之前號牌，確係因與他車擦撞而掉落，
          以及該車牌掉落後已無從修復，或全然無法以任何方
          式暫時加以固定等情事，且經核亦無任何其他相關證
          據，足以證明本件執勤警員確有捏造事實違法取締之
          情形，故異議人所有之前開小客車，不僅確有原處分
          意旨所稱前號牌未懸掛之違規情形，而且該違規情事
          之發生，經核亦難認為係屬不可歸責於異議人之事由
          所致。
四、綜上所述，本件受處分人即異議人甲○○所有之前述小客車
    ，於上開時、地，經人駕駛並有已領有號牌而未懸掛之違規
    事實既可認定，則原處分機關即交通部公路總局嘉義區監理
    所新營監理站，據此並引用上開道路交通管理處罰條例第12
    條第1項第7款及第2項等規定，而對於該小客車之所有人即
    異議人加以裁處，於法即無不當。至本件異議內容，經核並
    無理由，故應予以駁回。
五、據上論斷，應依道路交通案件處理辦法第19條，裁定如主文
    。
中　　華　　民　　國　　94　　年　 　7　　月　　21　　日
                       交通法庭    法  官    陳  志  成
以上正本證明與原本無異。
如不服本裁定應於送達後5日內向本院提出抗告狀。
                                   書記官    黃  瓊  蘭
中　　華　　民　　國　　94　　年　 　7　　月　　21　　日
